【裁判字號】    92,台上,4572
【裁判日期】    920821
【裁判案由】    偽造文書
【裁判全文】
最高法院刑事判決                              九十二年度台上字第四五七二號
    上  訴  人  甲○○原名乙.
右上訴人因偽造文書案件，不服台灣高等法院中華民國九十年二月九日第二審判決（
八十九年度上訴字第四四一六號，起訴案號：台灣新竹地方法院檢察署八十八年度偵
字第四二號），提起上訴，本院判決如左：
    主  文
上訴駁回。
    理  由
按刑事訴訟法第三百七十七條規定，上訴於第三審法院，非以判決違背法令為理由，
不得為之。是提起第三審上訴，應以原判決違背法令為理由，係屬法定要件。如果上
訴理由狀並未依據卷內訴訟資料，具體指摘原判決不適用何種法則或如何適用不當，
或所指摘原判決違法情事，顯與法律規定得為第三審上訴理由之違法情形，不相適合
時，均應認其上訴為違背法律上之程式，予以駁回。本件原判決認定上訴人甲○○（
原判決仍載原名乙○○）有其事實欄所載之犯行，已詳述其所憑之證據及認定之理由
。對於上訴人所為未詐欺，未偽造文書等語之辯解，認係空言飾詞，不足採信，亦依
調查所得之證據資料詳加指駁及說明。因而撤銷第一審諭知上訴人無罪之判決，改判
依牽連犯關係從一重論處上訴人行使偽造私文書罪刑（處有期徒刑六月）。上訴人仍
表不服，提起第三審上訴，其對偽造私文書及行使部分之上訴意旨略謂：證人許清文
於偵查中供稱曾向上訴人表示過要看合約，有聽上訴人說過找告訴人劉素霞合資，但
不記得是在上訴人與告訴人簽約前或簽約後等語；又證人即鴻壺電器有限公司會計江
桂琴於第一審亦證述許清文之印章由許清文自己保管。則上訴人如有偽造許清文署押
使其為公司合股契約書連帶保證人之犯意，豈會讓許清文知悉而表示要看合約？而印
章既係由許清文保管，即難認係由上訴人盜蓋，原審未傳訊許清文予以調查釐清，且
對江桂琴有利之證言未說明不採之理由，有證據調查未盡及判決理由不備之違法云云
。惟查：依卷內資料，許清文與上訴人先後二次同在偵查中接受偵訊，第一次偵查時
，許清文先稱伊不知擔任連帶保證人，伊印章放在上訴人處，簽名非伊所為；上訴人
則供稱，係公司會計幫許清文簽名，伊有向許清文提及此事，後又改稱與告訴人簽約
後即呈給許清文，許清文簽名係何人所簽不清楚；第二次偵訊時，許清文雖稱向上訴
人表示要看公司合股契約書，有聽上訴人提到告訴人合資之事，不記得係二人簽約前
或簽約後，但仍稱公司合股契約書上印文非伊所蓋，伊連契約書都沒看過，當時公司
成立，印章放在上訴人處；上訴人則稱蓋印時許清文在場，是許清文蓋的；告訴人則
指稱，是上訴人在伊家蓋的。原判決因以上訴人就公司合股契約書上許清文之簽名及
印章之蓋用前後所供不一，且經與之對質時又為許清文所否認，是上訴人所供既與告
訴人之指訴不符，亦與常情有違，乃認上訴人有在公司合股契約書上偽造許清文為連
帶保證人並持以行使之犯行。並就江桂琴所述當時許清文之印章由許清文自己保管及
上訴人有匯款入股等證言，為迴護上訴人之詞，不足以採納，亦於判決理由內予以指
駁。從形式上觀察，並無上訴意旨所指證據調查未盡及判決理由不備之違法。上訴意
旨，無非對原審採證認事及證據證明力判斷之適法職權行使，為任意指摘，要非適法
之第三審上訴理由。至原判決於對上訴人之姓名仍載原名乙○○固屬疏略，但並不影
響判決主旨，上訴意旨以此指摘，亦非合法。上訴人此部分之上訴為違背法律上之程
式，應予以駁回。其餘上訴意旨，係就原判決認上訴人尚牽連犯詐欺取財部分而為指
摘，因該詐欺取財部分核屬刑事訴訟法第三百七十六條第四款之罪名，與之牽連所犯
偽造私文書並持以行使等重罪部分之上訴，既不合法，自無從就此輕罪部分併為實體
上之審判，此詐欺取財部分經第二審判決，即不得上訴於第三審法院，上訴人就該輕
罪部分一併提起上訴，顯非適法，亦應予以駁回。
據上論結，應依刑事訴訟法第三百九十五條前段，判決如主文。
中      華      民      國    九十二    年      八      月    二十一    日
                              最高法院刑事第十二庭
                                  審判長法官  張  淳  淙
                                        法官  謝  俊  雄
                                        法官  蘇  振  堂
                                        法官  張  春  福
                                        法官  呂  丹  玉
      右正本證明與原本無異
                                              書  記  官
中      華      民      國    九十二    年      八      月    二十九    日


司法院資訊處製作；財團法人民間司法改革基金會備份。
